【裁判字號】    97,訴,1712
【裁判日期】    971031
【裁判案由】    損害賠償
【裁判全文】
臺灣板橋地方法院民事判決              97年度訴字第1712號
原      告  甲○○
被      告  乙○○
上列當事人間請求損害賠償事件，經臺灣桃園地方法院裁定移送
前來（案號：97年度訴字第993 號），本院於民國97年10月20日
言詞辯論終結，判決如下：
    主  文
被告應給付原告新臺幣拾伍萬元，及自民國九十七年六月二十
五日起至清償日止，按年息百分之五計算之利息。
原告其餘之訴駁回。
訴訟費用由被告負擔三分之一，餘由原告負擔。
本判決第一項得假執行；但被告如以新臺幣拾伍萬元為原告預
供擔保，或將請求標的物提存，得免為假執行。
原告其餘假執行之聲請駁回。
    事實及理由
一、原告起訴主張：緣被告明知訴外人曾勝明係原告之夫，為有
    配偶之人，竟基於與有配偶之人相姦之概括犯意，自民國88
    年8 月間某日起至95年7 月前止，連續在被告位於臺北縣林
    口鄉○○○路○ 段租屋處及臺北縣林口鄉、南投縣埔里鎮及
    不詳地點之汽車旅館，及訴外人曾勝明任職之公司位於南投
    縣草屯鎮之員工宿舍內等地，與訴外人曾勝明為相姦行為。
    嗣因原告於95年6 月間，察覺訴外人曾勝明與被告通聯頻繁
    、行止有異，經訴外人曾勝明書立悔過書坦承與被告之通姦
    行為而悉上情。被告所涉妨害婚姻及家庭之犯行，業經臺灣
    桃園地方法院檢察署檢察官提起公訴，並由該院以97年度審
    易字第462 號判處有期徒刑4 月經減為有期徒刑2 月確定在
    案。茲因被告之上開行為，使原告精神上受有極大之痛苦，
    自得請求精神上損害賠償新臺幣（下同）1,000,000 元。為
    此，爰依侵權行為之法律關係，提起本件訴訟等語，並聲明
    求為判決：被告應給付原告1,000,000 元，及自起訴狀繕本
    送達翌日起至清償日止，按年息5 ％計算之利息；並陳明願
    供擔保請准宣告假執行。
二、被告對於原告所主張之前揭侵權行為事實沒有意見，並表示
    願意賠償，惟仍以原告請求之金額過高等語置辯，並聲明求
    為判決：駁回原告之訴及假執行之聲請，如受不利判決，願
    供擔保請准宣告免為假執行。
三、原告主張被告明知訴外人曾勝明為有配偶之人，竟基於相姦
    之概括犯意，自88年8 月間某日起至95年7 月前止，連續在
    被告位於臺北縣林口鄉○○○路○ 段租屋處等處所，與訴外
    人曾勝明為相姦行為之事實，以及被告上開妨害婚姻及家庭
    之犯行，業經臺灣桃園地方法院97年度審易字第462 號刑事
    判決判處被告有期徒刑4 月經減為有期徒刑2 月確定等情，
    有臺灣桃園地方法院97年度審易字第462 號宣示判決筆錄影
    本1 份在卷可稽（見本院卷第9 頁），且為被告所不爭執（
    見本院卷第12頁、第22頁），是原告上揭主張之事實，自堪
    信為真正。
四、按因故意或過失，不法侵害他人之權利者，負損害賠償責任
    。故意以背於善良風俗之方法，加損害於他人者亦同。不法
    侵害他人之身體、健康、名譽、自由、信用、隱私、貞操，
    或不法侵害其他人格法益而情節重大者，被害人雖非財產上
    之損害，亦得請求賠償相當之金額。前二項規定，於不法侵
    害他人基於父、母、子、女或配偶關係之身分法益而情節重
    大者，準用之。民法第184 條第1 項、第195 條第1 項前段
    、第3 項分別定有明文。查本件被告明知訴外人曾勝明係有
    配偶之人，竟仍與之為相姦行為，侵害及原告基於配偶關係
    之身分法益，破壞原告婚姻共同生活之圓滿、安全及幸福，
    情節自屬重大，難謂於原告精神上無造成痛苦，是原告自得
    依上開規定請求被告賠償精神上之損害賠償。
五、次按不法侵害他人之人格權，被害人受有非財產上損害，請
    求加害人賠償相當金額之慰撫金時，法院對於慰撫金之量定
    ，應斟酌實際加害情形、所造成之影響、被害人痛苦程度、
    兩造之身分地位經濟情形及其他各種狀況，以核定相當之數
    額（最高法院47年台上字第1221號、51年台上字第223 號判
    例參照）。茲審酌原告最高學歷為專科，每月薪水約30,000
    元，名下雖有機車1 輛、土地2 筆及投資一些股票，但並無
    房屋、珠寶及基金；而被告最高學歷亦係專科，名下僅有汽
    車1 輛、一些存款及股票，並無不動產，且事發當時之薪資
    約每月40,000元等情，業經兩造自承在卷（見本院卷第23頁
    、第12頁），並有兩造之稅務電子閘門財產所得調件明細表
    在卷供參（見臺灣桃園地方法院97年度訴字第993 號卷第10
    頁至第28頁），再佐以被告與訴外人曾勝明之通姦期間長達
    6 、7 年，對原告婚姻、家庭所造成之影響自屬非淺，以及
    原告所受精神上痛苦情形等一切情狀，認原告請求被告賠償
    精神上所受之非財產損害，以350,000 元為適當，應予准許
    ；逾此金額之請求，則屬過高，應予駁回。
六、從而，原告依侵權行為之法律關係，請求被告賠償350,000
    元，及自起訴狀繕本送達翌日即97年6 月25日起至清償日止
    ，按年息5 ％計算之利息，為有理由，應予准許；逾上開金
    額之請求，則為無理由，應予駁回。
七、查本件原告勝訴部分，係屬所命給付之金額未逾500,000 元
    之判決，應依職權宣告假執行；惟被告陳明願供擔保請准宣
    告免為假執行，亦合於法律規定，爰酌定相當之擔保金額准
    許之；至原告敗訴部分，其假執行之聲請已失所附麗，應併
    予駁回。
八、結論：本件原告之訴為一部有理由，一部無理由，依民事訴
    訟法第79條、第389 條第1 項第5 款、第392 條第2 項，判
    決如主文。
中    華    民    國    97    年    10    月    31    日
                  民事第一庭法  官  黃若美
以上正本係照原本作成
如對本判決上訴，須於判決送達後20日內向本院提出上訴狀
中    華    民    國    97    年    10    月    31    日
                            書記官  江怡萱


司法院資訊處製作；財團法人民間司法改革基金會備份。
